臺灣桃園地方法院民事簡易判決
111年度桃簡字第23號
原      告  廖柏崴
被      告  香港商世界健身事業有限公司桃園南崁分公司

法定代理人  柯約翰
訴訟代理人  陳昱澤律師
上列當事人間消費爭議事件，本院於民國111年4月28日言詞辯論
終結，判決如下：
　　主    文
被告應給付原告新臺幣伍仟零壹拾壹元，及自民國一一一年一月
二十六日起至清償日止，按週年利率百分之五計算之利息。
原告其餘之訴駁回。
訴訟費用（除減縮部分外）由被告負擔百分之四，餘由原告負擔
。
本判決第一項得假執行，但被告如以新臺幣伍仟零壹拾壹元為原
告預供擔保後，得免為假執行。
    事實及理由
壹、程序部分：
    按簡易訴訟之訴狀送達後，原告不得將原訴變更或追加他訴
    ，但擴張或減縮應受判決事項之聲明者，不在此限，民事訴
    訟法第436條第2項適用第255條第1項但書第3款有明文。經
    查，原告起訴時請求：「被告應給付原告新臺幣（下同）14
    萬0,484元，及自起訴狀繕本送達翌日起至清償日止，按週
    年利率5％計算之利息。」（見本院卷第4頁），嗣減縮聲明
    為：「被告應給付原告13萬9,231元，及自起訴狀繕本送達
    翌日起至清償日止，按週年利率5％計算之利息。」（見本院
    卷第137頁），核係減縮應受判決事項之聲明，應予准許。
貳、實體部分：
一、原告主張：原告自民國109年起陸續與被告簽訂如附表所示
    課程之「個人教練合約書」（下稱系爭契約），購買如附表
    所示課程，嗣因教練邱奕得即River離職致課程無法銜接。
    又系爭契約約定如附表所示有效期限及限制原告應於有效期
    限內使用課程完畢，展延之課程或超過有效期限之課程不得
    請求退費（下稱系爭有效期限條款）違反110年11月1日修正
    前健身中心定型化契約應記載及不得記載事項（下稱系爭範
    本）不得記載事項第12條「最低使用期限」及消費者保護法
    平等互惠原則規定而無效，原告自得於110年10月12日終止
    系爭契約，而附表編號1至6剩餘課程費用（下稱剩餘費用）
    為13萬4,220元，編號7剩餘費用6,264元扣除20％手續費後5,
    011元，上開費用（下稱系爭剩餘費用）合計13萬9,231元。
    系爭契約既已終止，原告自得依系爭契約第13條、系爭範本
    應記載事項第7條第2項規定請求被告返還系爭剩餘費用，且
    被告於系爭契約終止後亦無保有系爭剩餘費用之法律上原因
    而有不當得利，應返還系爭剩餘費用予原告。爰依系爭契約
    第13條、系爭範本應記載事項第7條第2項規定及不當得利之
    法律關係，提起本件訴訟等語，並聲明：如減縮後聲明。
二、被告則以：被告同意退還附表編號7剩餘費用扣除手續費後
    之5,011元。另附表編號1至6契約之系爭有效期限條款並未
    違反系爭範本不得記載事項第12條規定，而附表編號1至6契
    約於原告110年10月12日終止前早已屆期，原告已不得終止
    契約，原告自不得請求退還附表編號1至6剩餘費用等語，資
    為抗辯，並聲明：㈠原告請求超過5,011元及利息部分駁回。
    ㈡如受不利判決，願供擔保請准宣告免為假執行。
三、本件爭點為：系爭契約可否約定系爭有效期限條款？原告得
    否請求被告退還附表編號1至6剩餘費用？
四、本院之判斷：
　㈠經查，原告自109年起簽訂系爭契約，購買被告如附表所示課
    程，系爭契約上記載之堂數、有效期限及教練姓名如附表所
    示，並約定原告應於有效期限內使用課程完畢，展延之課程
    或超過有效期限之課程不得請求退費。另系爭契約剩餘堂數
    及剩餘費用如附表所示，原告於110年10月12日向被告表示
    終止系爭契約等情，為兩造所不爭執，並有系爭契約附卷可
    佐(見本院卷第7至第10頁、第12至13頁、第23頁、第25頁、
    第27頁)，堪信為真實。
　㈡系爭契約得約定系爭有效期限條款：
　　按中央主管機關得選擇特定行業，擬訂其定型化契約應記載
    或不得記載事項，報請行政院核定後公告之，違反公告之定
    型化契約，其定型化契約條款無效，消費者保護法第17條第
    1項、第3項固定有明文。惟查，系爭範本不得記載事項第12
    條規定：「契約除載明起迄時間外，業者不得與消費者約定
    『最低使用期限』或類此字樣」，有系爭範本附卷可參（見本
    院卷第50至52頁），然不得約定「最低使用期限」旨在要求
    不得拒絕消費者提前終止合約，並非要求不得約定使用期限
    ，且從系爭範本應記載事項第7條第1項有關「消費者得於契
    約期限屆滿前，隨時終止契約」及不得記載事項第12條前段
    有關「契約除載明起迄時間外」之記載，亦可知健身中心定
    型化契約可約定有效期限，從而，系爭有效期限條款，非屬
    約定最低使用期限之情形，自未違反系爭範本不得記載事項
    第12條規定，原告主張系爭有效期限條款違反系爭範本而無
    效自不可採。另定型化契約之條款，因違反誠信原則，顯失
    公平而無效者，應以契約當事人之一方於訂約當時，處於無
    從選擇締約對象或無拒絕締約餘地之情況，而簽訂顯然不利
    於己之約定者始足當之。又定型化契約之出現原因不一而足
    ，是否符合平等互惠原則，不能主觀認定，而應依一般社會
    的客觀標準，以及當事人雙方是否彼此對約定內容有充分的
    認知來判斷。經查，系爭有效期限條款雖限制原告必須在約
    定之有效期限內使用課程完畢，超過有效期限之課程不得請
    求退費，然原告於108年4月26日起已向被告購買個人教練課
    程，並簽訂5份與系爭契約相同契約條款之「個人教練課程
    合約書」，且使用完畢，為兩造所不爭執，並有上開合約書
    附卷可參（見本院卷第87至91頁），則原告在109年簽訂系
    爭契約時，自已充分認知系爭有效期限條款內容，倘其認系
    爭有效期限條款對其不利，亦可拒絕簽約。另由系爭有效期
    限條款約定之有效期限為3個月至7個月不等，及其搭配之課
    程堂數觀之，亦無顯無法在有效期限內將課程使用完畢之情
    ，自難認系爭有效期限條款有違反誠信原則、平等互惠原則
    ，對原告顯失公平而無效之情形。綜上，原告主張系爭有效
    期限條款，與系爭範本不得記載事項第12條及平等互惠原則
    規定有違而無效云云自不可採。
　㈢附表編號1至6部分：
　　經查，系爭契約第13條前段固約定：「終止政策：您得於本
    合約書課程有效期限內隨時終止本合約，並按剩餘教練課程
    之費用扣除20％手續費辦理退費」，有系爭契約在卷可稽（
    本院卷第7頁反面），然系爭契約約定展延之課程或超過有
    效期限之課程不得請求退費已見前述，且系爭範本應記載事
    項第7條第1項、第2項亦規定消費者於契約期限屆滿終止契
    約，業者始有退還剩餘費用之義務，有系爭範本附卷可參（
    見本院卷第50頁反面），是對於已超過有效期限之課程，自
    不得終止契約而請求退費。又附表編號1至6契約至遲於110
    年7月26日均已屆期，然原告於110年10月12日始向被告表示
    終止契約請求退費，顯已逾附表編號1至6契約之有效期限，
    自不生終止契約之效力，原告自不得依系爭契約第13條前段
    及系爭範本第7條第2項規定請求退費。又被告係依系爭契約
    取得附表編號1至6課程費用，系爭契約復已無法終止或請求
    退費，被告繼續保有剩餘費用自有法律上原因，而不構成不
    當得利，原告主張依不當得利規定請求被告返還附表編號1
    至6剩餘費用，自屬無據。
　㈣附表編號7部分：
 　 經查，系爭契約第13條前段約定，原告得於有效期限內隨時
    終止契約，並按剩餘費用扣除20％手續費辦理退費，而附表
    編號7課程有效期限為110年9月9日至110年12月8日已見前述
    ，原告於110年10月12日終止時，係在附表編號7契約有效期
    限內，自生終止之效力。又附表編號7剩餘費用為6,264元已
    見前述，扣除20％手續費後為5,011元（計算式：6,264×80％≒
    5,011，小數點以下四捨五入），且為被告所不爭（見本院
    卷第71頁），原告依系爭契約第13條前段約定請求被告返還
    附表編號7剩餘費用5,011元自屬有據。
五、按給付無確定期限者，債務人於債權人得請求給付時，經其
    催告而未為給付，自受催告時起，負遲延責任。其經債權人
    起訴而送達訴狀，或依督促程序送達支付命令，或為其他相
    類之行為者，與催告有同一之效力。又遲延之債務，以支付
    金錢為標的者，債權人得請求依法定利率計算之遲延利息。
    但約定利率較高者，仍從其約定利率，而應付利息之債務，
    其利率未經約定，亦無法律可據者，週年利率為5％，民法第
    229條第2項、第233條第1項、第203條分別定有明文。經查
    ，上開債務為金錢債務，然無確定期限，亦無約定之利率，
    被告應自受催告時起，負遲延責任，給付週年利率5％遲延利
    息，而起訴狀繕本於111年1月25日送達被告，有本院送達證
    書在卷可稽（見本院卷第54頁），依上開說明，原告請求自
    起訴狀繕本送達翌日即111年1月26日起至清償日止，按週年
    利率5％計算之遲延利息，自有理由。
六、綜上所述，原告依系爭契約第13條前段約定，請求被告給付
    5,011元，及自111年1月26日起至清償日止，按週年利率5 ％
    計算之利息，為有理由，應予准許，逾此部分，則無理由，
    應予駁回。
七、本件原告勝訴部分係依民事訴訟法第427條規定適用簡易程
    序所為被告敗訴之判決，爰依同法第389條第1項第3款規定
    ，依職權宣告假執行，並依聲請宣告被告供擔保免為假執行
    之金額。原告敗訴部分，假執行之聲請駁回。
八、本件事證已臻明確，兩造其餘攻擊防禦方法，於本判決結果
    不生影響，爰不逐一論述，併此敘明。
九、訴訟費用負擔之依據：民事訴訟法第79條。　　　　　
中　　華　　民　　國　　111 　年　　5 　　月　　27　　日
                  桃園簡易庭  法  官  張明宏
以上為正本係照原本作成。
如不服本判決，應於送達後20日內，向本院提出上訴狀並表明上
訴理由，如於本判決宣示後送達前提起上訴者，應於判決送達後
20日內補提上訴理由書（須附繕本）。
如委任律師提起上訴者，應一併繳納上訴審裁判費。   
中　　華　　民　　國　　111 　年　　5 　　月　　27　　日
                              書記官  石曉芸
附表
編號 課程名稱/編號末3碼 購買堂數 剩餘堂數 剩餘課程費用 有效期限 教練姓名 備註 1 筋膜放鬆/057 24 8 1萬1,904元 109年9月10日至110年2月9日 邱奕得、吳鴻鑫即William、蕭玉嫻即Tina 本院卷第12頁 2 Function Zone/154 24 9 1萬3,392元 109年9月27日至110年2月26日 吳鴻鑫 、蕭玉嫻、邱奕得 本院卷第12頁反面 3 Function Zone/155 24 17 2萬5,296元 109年9月27日至110年2月26日 吳鴻鑫、黃志舜即David、邱奕得 本院卷第13頁 4 Basic/073 24 8 1萬元 109年11月15日至110年4月14日 蕭玉嫻、吳鴻鑫、邱奕得 本院卷第9頁 5 Basic/075 24 22 2萬7,500元 109年11月15日至110年4月14日 邱奕得、吳鴻鑫、蕭玉嫻 本院卷第10頁 6 TRX/122 36 31 4萬6,128元 109年12月27日至110年7月26日 吳鴻鑫、邱奕得、蕭玉嫻 本院卷第8頁 7 筋膜放鬆/028 6 3 6,264元 110年9月9日至110年12月8日 吳鴻鑫、呂庭豪即Hower、梁孟青即Amelia 本院卷第7頁